臺灣高等法院臺中分院刑事判決　　　　96年度上訴字第2503號
上　訴　人　臺灣彰化地方法院檢察署檢察官
被　　　告　乙○○
　　　　　　　　　　現於臺灣台中看守所
上列上訴人因被告違反毒品危害防制條例案件，不服臺灣彰化地
方法院九十六年度訴字第六二四號，中華民國九十六年八月二十
三日第一審判決（起訴案號：臺灣彰化地方法院檢察署九十六年
度毒偵字第一四九四號、第一四九五號），提起上訴，本院判決
如下：
    主  文
原判決撤銷。
乙○○施用第壹級毒品，累犯，處有期徒刑拾月，減為有期徒刑
伍月；又施用第貳級毒品，累犯，處有期徒刑肆月，減為有期徒
刑貳月；又施用第貳級毒品，累犯，處有期徒刑肆月，減為有期
徒刑貳月。應執行有期徒刑柒月。
    事  實
一、乙○○前因違反毒品危害防制條例案件，由臺灣彰化地方法
    院檢察署檢察官提起公訴並聲請強制戒治，強制戒治部分於
    民國（下同）九十一年八月十日執行完畢釋放。而起訴部分
    則經臺灣彰化地方法院於九十年十一月十五日以九十年度訴
    字第九四九號判處有期徒刑一年、八月，應執行有期徒刑一
    年六月確定，甫於九十三年八月二十二日縮短刑期假釋出監
    付保護管束，期滿未經撤銷視為執行完畢。又因違反毒品危
    害防制條例案件，經臺灣彰化地方法院於九十四年三月一日
    以九十四年度易字第四八號判處有期徒刑八月確定，甫於九
    十五年二月九日執行完畢。詎仍不知悔改，復基於施用第一
    級毒品海洛因之犯意，於九十五年十月三十日為警採尿回溯
    七十二小時內某時許，在不詳處所，施用第一級毒品海洛因
    一次；另基於施用第二級毒品甲基安非他命之犯意，分別於
    九十五年十月九日為警採尿回溯九十六小時內某時許及九十
    五年十月二十九日晚上八時許，在其位於彰化縣大村鄉美港
    村美港橫巷十二號之居所等地，以將安非他命置於玻璃管內
    用火燒烤失方式，各施用第二級毒品甲基安非他命一次。嗣
    於(一)九十五年十月九日下午六時許，因係毒品列管人口，至
    警局採集尿液送驗，結果呈甲基安非他命陽性反應，始悉上
    情；復於(二)九十五年十月三十日中午十二時四十分許，在彰
    化縣大村鄉美港村美港橫巷十二號查獲，並扣得案外人張永
    松所有甲基安非他命五包（毛重約計二‧五公克—未扣存本
    案）。
二、案分經臺灣彰化地方法院檢察署自動檢舉簽分及彰化縣警察
    局員林分局報告偵辦。
    理  由
一、上揭犯罪事實，業據被告乙○○於原審及本院審理時坦承不
    諱，且被告於上揭時地獲案後經警採集之尿液送驗結果，分
    別呈甲基安非他命、甲基安非他命及嗎啡陽性反應，此有姓
    名對照認證單及詮昕科技股份有限公司濫用藥物尿液檢驗報
    告各二紙在卷可稽。依鑑識實務，海洛因施用入人體後水解
    還原成嗎啡，再循嗎啡之代謝方式排出體外，且吸食或施打
    煙毒者，經人體代謝作用於八小時內，即有百分之三十之量
    排出，二十四小時之後，續有約剩餘量之百分之九十再排出
    ，七十二小時之後仍有剩餘微量排出，吸食或施打者個人體
    質不同，其排出時間亦會有差異；而甲基安非他命經口服投
    與後，約百分之七十於二十四小時內自尿液中排出，其尿液
    內甲基安非他命成分之檢出，與其投與甲基安非他命方式、
    投與量、個人體質、採尿時間、檢測儀器之精密有關，通常
    採尿液是否呈陽性反應，應以投與後二十四小時所採為宜，
    一般可驗出甲基安非他命成分之最長時間為一日至五日。是
    依上開說明，佐以被告前揭尿液檢驗報告，被告自白於前揭
    時間分別施用第一級毒品海洛因一次、第二級毒品甲基安非
    他命二次等語，足認被告自白核與事實相符，堪可採為論罪
    科刑之依據。而被告前因違反毒品危害防制條例案件，經臺
    灣彰化地方法院檢察署檢察官提起公訴並聲請強制戒治，強
    制戒治部分於九十一年八月十日執行完畢釋放。而起訴部分
    則經臺灣彰化地方法院於九十年十一月十五日，以九十年度
    訴字第九四九號判處有期徒刑一年、八月，應執行有期徒刑
    一年六月確定，甫於九十三年八月二十二日縮短刑期假釋出
    監付保護管束，期滿未經撤銷視為執行完畢。又因違反毒品
    危害防制條例案件，經臺灣彰化地方法院於九十四年三月一
    日，以九十四年度易字第四八號判處有期徒刑八月確定，於
    九十五年二月九日執行完畢釋放等情，有臺灣高等法院被告
    前案紀錄表附卷可參，其於受有期徒刑之執行完畢後，五年
    內故意再犯本案毒品危害防制條例第十條之罪，事證明確，
    其犯行洵堪認定，應予依法論科。
二、核被告乙○○所為，係犯毒品危害防制條例第十條第一項、
    第二項之施用第一、二級毒品罪。其為供己施用而於施用前
    持有海洛因及甲基安非他命之低度行為，各為其施用之高度
    行為所吸收，均不另論罪。其所犯施用第一級毒品罪一次及
    施用第二級毒品罪二次三罪間，犯意各別，罪名有異，應予
    分論併罰。另被告前因違反毒品危害防制條例案件，經臺灣
    彰化地方法院檢察署檢察官提起公訴並聲請強制戒治，強制
    戒治部分於九十一年八月十日執行完畢釋放。而起訴部分則
    經臺灣彰化地方法院於九十年十一月十五日，以九十年度訴
    字第九四九號判處有期徒刑一年、八月，應執行有期徒刑一
    年六月確定，甫於九十三年八月二十二日縮短刑期假釋出監
    付保護管束，期滿未經撤銷視為執行完畢。又因違反毒品危
    害防制條例案件，經臺灣彰化地方法院於九十四年三月一日
    ，以九十四年度易字第四八號判處有期徒刑八月確定，於九
    十五年二月九日執行完畢釋放。其於有期徒刑執行完畢後，
    五年內故意再犯有期徒刑以上之上開之罪，為累犯，均應依
    刑法第四十七條第一項規定加重其刑。原審認被告犯行事證
    明確，予以論罪科刑，固非無見，惟查：被告乙○○於九十
    五年十月九日為警採尿回溯九十六小時內某時許，在彰化縣
    大村鄉美港村美港橫巷十二號，施用第二級毒品甲基安非他
    命一次，嗣於九十五年十月九日下午六時許，因係毒品列管
    人口，至警局採集尿液送驗，結果呈甲基安非他命陽性反應
    等節，為原審所認定之事實，然該次並未查扣第二級毒品安
    非他命五包（合計毛重二．五公克）；嗣於九十五年十月三
    十日中午十二時四十分許，在彰化縣大村鄉美港村美港橫巷
    十二號查獲，雖扣得甲基安非他命五包（毛重約計二．五公
    克—未扣存本案），而被告於警詢及本院審理時均已供稱該
    扣案甲基安非他命五包為另案被告張永松所有，則原審對於
    二次施用第二級毒品，分別為沒收銷毀之諭知，顯然誤解未
    有查扣第二級毒品甲基安非他命之事實及非屬供被告犯罪所
    用之物，即有未合。檢察官執此提起上訴，為有理由，自應
    由本院將原判決撤銷改判。爰審酌被告有多次施用毒品案件
    ，詎被告仍再為本案同樣犯行，足見應給予被告較適當之刑
    期以資矯治其惡行，再審酌被告犯罪之動機、方法、手段、
    所生危害，本件係各施用第一級毒品一次、第二級毒品二次
    ，暨犯後到庭坦承犯行、態度良好等一切情狀，量處主文第
    二項所示之刑。又中華民國九十六年罪犯減刑條例已於九十
    六年七月四日經總統公布，於九十六年七月十六日施行，本
    案被告犯罪時間在中華民國九十六年四月二十四日以前，合
    於減刑條件，依同條例第二條第一項第三款規定，減其刑期
    二分之一，並定其應執行之刑，以資懲儆。
三、檢察官移送併案部分：
（一）臺灣彰化地方法院檢察署九十六年度毒偵字第四三七七、
      四三七八號併案意旨略以：被告乙○○先於九十六年五月
      二日晚上八時二十分許為警採尿起回溯七十二小時及九十
      六小時內某時，在某不詳處所，施用第一級毒品海洛因及
      第二級毒品甲基安非他命各一次；又於九十六年六月九日
      下午三時許，在彰化縣大村鄉○○路佳客遊藝場廁所內，
      以將海洛因摻入香菸點燃吸食煙霧及將甲基安非他命置於
      玻璃球吸食器內燒烤吸食煙霧之方式，分別施用第一級毒
      品海洛因及第二級毒品甲基安非他命各一次。嗣於九十六
      年五月二日晚上七時二十分許，在彰化縣員林鎮○○路○
      段四四六巷十八號前，因形跡可疑為警盤檢查獲，經徵其
      同意採集尿液送驗之結果呈安非他命、甲基安非他命、可
      待因及嗎啡陽性反應；另於九十六年六月九日晚上八時二
      十分許，在彰化縣大村鄉○○村○○路十七之十一號前，
      為警盤檢查獲，並在其身上扣得安非他命一包（毛重０‧
      二公克），並有被告於警詢及偵查中自白、詮昕科技股份
      有限公司出具之濫用藥物尿液檢驗報告及彰化縣警察局員
      林分局委託檢驗尿液代號與真實姓名對照認證單各二紙、
      扣案甲基安非他命一包（毛重０‧二公克）等證據在卷可
      稽。按施用毒品成癮或有施用毒品之習慣者，其施用行為
      即具有反覆實施之性質，為集合犯，是被告接連多次施用
      第一、二級毒品之犯行，均應論以單一之施用毒品罪，係
      實質上一罪。本件同一被告所涉施用第一級毒品海洛因、
      第二級毒品甲基安非他命之犯行，與本案之犯行間，係屬
      實質上一罪，依審判不可分之法理，應移送本院併案審理
      等語。
（二）惟按所謂集合犯，係指數犯罪構成要件中，本即預定有數
      個同種類之行為將反覆實行，雖其特質為行為含有反覆實
      行複數行為而評價為包括一罪，但並非其所有反覆實行之
      行為，皆一律認為包括一罪，仍須從行為人之主觀犯意，
      自始係基於概括性，行為之時、空上具有密切關係，且依
      社會通念，認屬包括之一罪為合理適當者，始足當之，否
      則仍應依實質競合予以併合處罰。施用毒品行為，大多具
      有成癮性，故毒品危害防制條例之施用第一級或第二級毒
      品罪，依該條例之立法意旨，原即預定其有反覆施用第一
      級或第二級毒品之性質，固得認屬集合犯而為包括之一罪
      。然依前所述，對依集合犯而論以包括一罪之判斷，仍不
      能無限擴張，其一罪範圍之認定，必須與刑法修正後刪除
      連續犯之立法旨趣相契合，苟行為人主觀上，非出於一個
      決意，客觀上各行為間，又無密切接近關係，依一般社會
      通念，認不應評價為一罪方合於刑罰公平原則時，自不能
      悉數率皆論以一罪（最高法院九十六年度台上字第三０九
      五號裁判參照）。且依最高法院八十六年臺上字第三二九
      五號判例意旨，數行為於同時同地或密切接近之時地實施
      ，侵害同一之法益，各行為之獨立性極為薄弱，依一般社
      會健全觀念，在時間差距上，難以強行分開，在刑法評價
      上，以視為數個舉動之接續施行，合為包括之一行為予以
      評價，較為合理，方屬接續犯之範疇，足見「接續犯」之
      成立，係以時、空密接性為前提要件，即透過對於同一法
      益之同種類侵害行為繼續不間斷之實行，業已稀釋個別行
      為之獨立性，致使刑法評價時將之視為單一、整體之犯罪
      行為，而立法者於制定刑罰法律之初，亦已認知該種行為
      類型之反覆性，而有意藉由法條中客觀構成要件之行為要
      素，涵括上開具有反覆實施特性之數個犯罪行為，仍僅接
      受一次刑法之評價為已足。經查，被告固自承有併案意旨
      所指施用第一級毒品海洛因、第二級毒品甲基安非他命之
      事實，惟無從憑卷內證據逕認被告自上開起訴論罪認定
      之犯罪時間即九十五年十月九日為警採尿回溯九十六小時
      內某時、同月二十九日、同月三十日起至併案意旨所載之
      九十六年五月二日晚上八時二十分許為警採尿起回溯七十
      二小時及九十六小時內某時、九十六年六月九日止，其間
      有反覆為同一施用第一級毒品海洛因、第二級毒品甲基安
      非他命之情形，且前揭施用第一級毒品海洛因、第二級毒
      品甲基安非他命之時間，相距七個多月，則被告施用第一
      級毒品海洛因、第二級毒品甲基安非他命是否已成癮或習
      慣，顯非無疑；是移送併辦意旨認為被告前開施用第一級
      毒品、第二集毒品之犯行，與本案施用第一級毒品、第二
      級毒品犯行間，屬於包括一罪之集合犯，為實質上一罪關
      係，容有誤會，從而，檢察官移送併案審理之被告所為，
      無從認與本案有何集合犯之包括一罪關係。再被告於本案
      犯行後、迨併案意旨所載期日，其間亦無任何證據足資證
      明被告有接續施用海洛因、甲基安非他命之情形，故上開
      移送併案施用海洛因、甲基安非他命之犯行與經起訴論罪
      部分之犯行間，明顯可分而具有獨立性，核與前揭最高法
      院八十六年台上字第三二九五號判例所稱「數行為於同時
      同地或密切接近之時地實施」之特性並不相符，亦難認合
      於「接續犯」之前提要件。準此，前揭併案部分所指被告
      施用毒品行為，應被評價為獨立行為，自當論以數罪而分
      論處罰，是應退由檢察官另行處理。
據上論斷，應依刑事訴訟法第三百六十九條第一項前段、第三百
六十四條、第二百九十九條第一項前段，毒品危害防制條例第十
條第一項、第二項，刑法第十一條前段、第四十七條第一項、第
五十一條第五款，中華民國九十六年罪犯減刑條例第二條第一項
第三款、第七條等規定，判決如主文。
本案經檢察官甲○○到庭執行職務。
中　　華　　民　　國　　96　　年　　10　　月　　31　　日
　　　　　　刑事第七庭    審判長法　官  林  榮  龍
　　　　　　　　　　　　　　　  法　官  江  錫  麟
　　　　　　　　　　　　　　　  法　官  張  惠  立
上列正本證明與原本無異。
施用第一級毒品部分，得上訴。
施用第二級毒品部分，不得上訴。
如不服本判決應於收受送達後十日內向本院提出上訴書狀，其未
敘述上訴之理由者並得於提起上訴後十日內向本院補提理由書 (
均須按他造當事人之人數附繕本)。
                                書記官  林  育  德
中　　華　　民　　國　　96　　年　　10　　月　　31　　日
附錄：本案論罪科刑法條全文
毒品危害防制條例第十條
施用第一級毒品者，處六月以上五年以下有期徒刑。
施用第二級毒品者，處三年以下有期徒刑。
